【裁判字號】    97,簡上,72
【裁判日期】    970924
【裁判案由】    竊佔等
【裁判全文】
臺灣雲林地方法院刑事判決              97年度簡上字第72號
上訴人  即
公  訴  人  臺灣雲林地方法院檢察署檢察官
被      告  甲○○
上列上訴人因被告故買贓物案件，不服本院虎尾簡易庭於中華民
國97年4 月30日所為97年度虎簡字第553 號第一審判決（聲請簡
易判決處刑案號：96年度調偵字第213 號），提起上訴，本院管
轄之第二審合議庭判決如下：
    主      文
上訴駁回。
    事實及理由
一、犯罪事實：
    甲○○於民國89年間某日，在雲林縣虎尾鎮興南里某處，明
    知姓名、年籍不詳，綽號「啟生」之成年男子所兜售之賽鴿
    3 隻（係乙○○所有，特徵為鴿身暗灰色、翅膀內外側灰帶
    紅，於88年10月16日凌晨2 時許，在雲林縣斗南鎮○○路○
    段1001號之飼養處遭竊），係屬來路不明之贓物，甲○○竟
    仍基於故買贓物之犯意，以每隻賽鴿新臺幣（下同）30,000
    元之代價，向綽號「啟生」之男子買受得上開賽鴿3 隻。
二、認定犯罪事實所憑之證據及理由：
(一)、審判範圍：
    被告甲○○經檢察官以涉犯刑法第349 條第2 項故買贓物罪
    嫌及同法第320 條第2 項竊佔罪嫌而聲請簡易判決處刑，經
    本院虎尾簡易庭於97年4 月30日以97年度虎簡字第553 號判
    處被告故買贓物，處有期徒刑4 月，如易科罰金，以銀元30
    0 即新臺幣900 元折算1 日，減為有期徒刑2 月，如易科罰
    金，以銀元300 元即新臺幣900 元折算1 日；又犯竊佔罪，
    處有期徒刑6 月，如易科罰金，以銀元300 元即新臺幣900
    元折算1 日，減為有期徒刑3 月，如易科罰金，以銀元300
    元即新臺幣900 元折算1 日。應執行有期徒刑4 月，如易科
    罰金，以銀元300 元即新臺幣900 元折算1 日。經檢察官以
    故買贓物罪部分量刑過輕為由，提起上訴（此部分被告未上
    訴）。被告竊佔部分，檢察官及被告均未上訴而告確定，是
    本案之審理範圍僅止於被告故買贓物罪嫌，先予敘明。
(二)、證據能力部分：
    按被告以外之人於審判外之陳述，雖不符刑事訴訟法第159
    條之1 至之4 等4 條規定，而經當事人於審判程序同意作為
    證據，法院審酌該陳述作成時之情況，認為適當者，亦得作
    為證據，刑事訴訟法第159 條之5 第1 項規定甚明。經查，
    本判決後開所引用之各該被告以外之人於審判外之陳述（包
    含言詞及書面陳述），原則上均無證據能力，但被告甲○○
    在本院審理中表示同意上開供述證據作為本案證據使用（本
    院卷第30頁），本院審酌上開證據製作時之情況，並無違法
    不當之情事，認為以之作為證據應屬適當，揆諸前開規定，
    應認該等供述證據例外具有證據能力。
(三)、證明力部分：
    上開犯罪事實，為被告於檢察官面前及本院審理時供認屬實
    ，並經告訴人乙○○於檢察官面前指證明確，另為證人張勝
    雄於檢察官面前證述翔實，復有贓物認領保管單1 紙在卷可
    稽，足認被告上開自白核與事實相符。本件事證明確，被告
    上開犯行洵堪認定，應依法論科。
三、論罪科刑之理由：
(一)、被告行為後，刑法於95年7 月1 日起施行（下稱新法，修正
    前則稱舊法），其中修正後刑法第2 條乃關於新舊法比較適
    用之準據法，其本身無關行為可罰性要件之變更，故新法施
    行後，如涉及比較新舊法問題，應逕依修正後刑法第2 條第
    1 項規定，為「從舊從輕」之比較（最高法院95年度第8 次
    刑事庭會議決議意旨參照）。又所謂「法律變更」與法律修
    正之概念有別；法律變更應係指因法律修正而「刑罰」有實
    質之更異而言（如修正後新舊法法定本刑輕重變更或犯罪構
    成要件寬嚴不同），始有依刑法第2 條規定為準據法而比較
    適用新法或舊法之問題。如新舊法處罰之輕重仍然相同（例
    如僅形式上修正法律用語或條次移列），並無有利或不利之
    情形，即無適用上開規定為比較之餘地，自應依一般法律適
    用之原則，適用現行、有效之裁判時法論處（最高法院95年
    度臺上字第5589、5669、6519號判決意旨參照）。經查：
１、修正前刑法第33條第5 款規定：「罰金：1 元以上。」修正
    後同款則規定「罰金：新臺幣1,000 元以上」，是比較新舊
    法結果，以舊法較有利於行為人。
２、修正前刑法第349 條第2 項所定罰金刑提高為10倍（原貨幣
    單位為銀元，並為新臺幣之3 倍，故折換為新臺幣結果提高
    為30倍），修正後刑法施行法增定第1 條之1 規定：「中華
    民國94年1 月7 日刑法修正施行後，刑法分則編所定罰金之
    貨幣單位為新臺幣。刑法分則編未修正之條文定有罰金者，
    自94年1 月7 日刑法修正施行後，就其所定數額提高為30倍
    」，被告行為前後罰金本刑實際上均提高為30倍，非屬法律
    變更，自應適用現行、有效之裁判時法。
３、按行為後法律有變更者，應將行為時之法律與中間法及裁判
    時之法律比較適用最有利於行為人之法律，最高法院29年上
    字第964 號著有判例。本案被告所犯贓物罪部分，其行為後
    ，刑法第41條初於90年1 月10日修正為「犯最重本刑為5 年
    以下有期徒刑以下之刑之罪，而受6 月以下有期徒刑或拘役
    之宣告，因身體、教育、職業、家庭之關係或其他正當事由
    ，執行顯有困難者，得以1 元以上3 元以下折算1 日，易科
    罰金。但確因不執行所宣告之刑，難收矯正之效或難以維持
    法秩序者，不在此限」，將得易科罰金之罪從「犯最重本刑
    為3 年以下有期徒刑以下之刑之罪」，修正為「犯最重本刑
    為5 年以下有期徒刑以下之刑之罪」，且易科罰金折算標準
    依修正前罰金罰鍰提高標準條例第2 條前段（現已廢止）規
    定，本係就其原定數額提高為100 倍折算1 日，而係以銀元
    3 百元折算1 日，經折算後應以新臺幣9 百元折算為1 日。
    嗣自95年7 月1 日修正施行之刑法第41條第1 項前段則修改
    為：「犯最重本刑為5 年以下有期徒刑以下之刑之罪，而受
    6 個月以下有期徒刑或拘役之宣告者，得以新臺幣1 千元、
    2 千元或3 千元折算一日，易科罰金」，乃就易科罰金折算
    標準予以提高。從而，有關被告所犯贓物罪部分，比較前述
    修正前、後有關易科罰金之規定，當以90年1 月10日修正後
    、95年7 月1 日修正施行前之規定較有利於被告。據此，依
    刑法第2 條第1 項規定，被告所犯贓物罪部分之易科罰金折
    算標準，均應適用95年7 月1 日修正施行前刑法第41條第1
    項前段規定。
(二)、核被告之所為，係犯刑法第349 條第2 項之故買贓物罪。
(三)、原審以被告事證明確，適用刑事訴訟法第449 條第1 項前段
    、第3 項、第454 條第2 項，刑法第2 條第1 項、第320 條
    第2 項、第349 條第2 項、第41條第1 項前段（90年1 月12
    日至95年6 月30日施行）、第51條第5 款（修正前），刑法
    施行法第1 條之1 第1 項、第2 項前段，廢止前罰金罰鍰提
    高標準條例第2 條，現行法規所定貨幣單位折算新臺幣條例
    第2 條（原審未載，但不影響判決結果），並審酌被告貪圖
    小利而故買贓物，助長財產犯罪，亦增被害人追索財物之困
    難，漠視他人財產權，法紀觀念薄弱，惟念其犯後坦承犯行
    ，尚能知錯等一切情狀，量處被告故買贓物罪部分，有期徒
    刑4 月，且諭知易科罰金之折算標準，另按被告犯故買贓物
    罪係在96年4 月24日以前者，且所犯故買贓物之罪中悉合於
    中華民國九十六年罪犯減刑條例第2 條第1 項第3 款、第7
    款之規定，又無不予減刑情事，自應依上開規定，於裁判時
    依法減其宣告刑2 分之1 為如上所示，併依修正前刑法第41
    條第1 項前段規定（贓物罪部分係依90年1 月10日修正後、
    95年7 月1 日修正施行前之規定），諭知易科罰金之折算標
    準。其認事用法，核無違誤，量刑亦稱妥適。
(四)、檢察官不服原審量刑而為上訴，其上訴意旨略稱：告訴人失
    竊在被告處尋獲賽鴿每隻時價300,000 元，對告訴人造成損
    害甚大，原審卻量處有期徒刑4 月（經減刑後為有期徒刑2
    月），量刑顯過輕等語。然而：
１、按量刑係法院裁量之職權行使，法官審酌刑法第57條所列各
    款事由及一切情狀，為酌量科刑輕重之權衡，苟無顯然欠缺
    妥當性或違法之處，上級審法院對於下級審法院職權之行使
    ，自應予以尊重，實難僅為調整刑度而任意改判。
２、刑法第349 條第2 項故買贓物罪之法定刑為「5 年以下有期
    徒刑、拘役或科或併科1,000 元以下罰金」，關於有期徒刑
    部分，既無下限之特別明文規定，則依刑法第33條第3 款規
    定，該罪有期徒刑部分之法定刑，在未遇有刑之加減的情況
    下，其最輕刑度即為2 月以上，又被告於檢察官訊問時，已
    經坦承犯行，於審理階段，亦供認檢察官所起訴之所有犯罪
    事實，此一犯罪後態度，自應為原審納入量刑審酌因素，縱
    然被告確實冀圖僥倖，而以認罪為餌，法院仍應因被告認罪
    所減省之司法資源，而在量刑上予以斟酌，原審在考量被告
    坦承犯行，具有悔意等一切情狀後，本於裁量職權之行使，
    判處被告有期徒刑4 月，復因前揭減刑條例，依據法律減輕
    被告刑責為有期徒刑2 月，並無任何違法或不當之處。
３、檢察官雖以被告故買之賽鴿時價甚高為由，認原審量刑過輕
    ，然而，均未見檢察官或告訴人提出任何上開賽鴿價格之證
    明，無法佐證上開賽鴿價格為實在，自難為本院所採。
４、綜上所述，檢察官徒以原審量刑過輕為由，請求從重量刑，
    難認為有理由，其上訴自應予以駁回。
四、應適用之法律：
    依刑事訴訟法第455 條之1 第1 項、第3 項、第368 條，判
    決如主文。
本案經檢察官吳淑娟到庭執行職務。
中    華    民    國    97    年    9     月    24    日
                  刑事第五庭  審判長法  官  侯廷昌
                                    法  官  王紹銘
                                    法  官  藍家偉
以上正本證明與原本無異。
本判決不得上訴。
                                    書記官  王雪招
中    華    民    國    97    年    9     月    24    日
附錄本案論罪科刑法條全文：
刑法第349 條：
收受贓物者，處3 年以下有期徒刑、拘役或5 百元以下罰金。搬
運、寄藏、故買贓物或為牙保者，處5 年以下有期徒刑、拘役或
科或併科1 千元以下罰金。
因贓物變得之財物，以贓物論。


司法院資訊處製作；財團法人民間司法改革基金會備份。
